臺灣高等法院臺中分院刑事判決　　　　　　　　九十三年度上更(一)字第一○五號
　　上　訴　人
　　即　被　告　甲○○
　　選任辯護人　張慶宗
　　　　　　　　張志新
　　上　訴　人
　　即　被　告　辛○○
　　選任辯護人　張富慶
　　　　　　　　張繼準
　　上　訴　人
　　即　被　告　辰○○
　　選任辯護人　常照倫
右上訴人因常業詐欺等案件，不服臺灣台中地方法院九十年度訴字第二○○三號中華
民國九十一年七月三日第一審判決（起訴案號：臺灣台中地方法院檢察署九十年度偵
字第七九○五號、第一二七三七號），提起上訴，判決後經最高法院發回更審，本院
判決如左：
      主  文
原判決撤銷。
甲○○共同意圖為自己不法之所有，以詐術使人將本人之物交付為常業，處有期徒刑
壹年捌月。如附表一（編號七除外）、二、三、五所示之物，均沒收。又未經許可，
寄藏手槍，處有期徒刑貳年捌月，併科罰金新台幣貳拾萬元，罰金如易服勞役，以罰
金總額與陸個月之日數比例折算。扣案之南非ＶＥＫＴＯＲ廠製造Ｚ－８８型口徑九
ｍｍ制式半自動手槍（槍枝管制編號：0000000000號）壹支（含彈匣壹個
）及口徑九mm制式子彈壹顆，均沒收。應執行有期徒刑肆年貳月，併科罰金新台幣貳
拾萬元，罰金如易服勞役，以罰金總額與陸個月之日數比例折算。如附表一（編號七
除外）、二、三、五所示之物、扣案之南非ＶＥＫＴＯＲ廠製造Ｚ－８８型口徑九ｍ
ｍ制式半自動手槍（槍枝管制編號：0000000000號）壹支（含彈匣壹個）
及口徑九ｍｍ制式子彈壹顆，均沒收。
辛○○、辰○○共同意圖為自己不法之所有，以詐術使人將本人之物交付為常業，各
處有期徒刑壹年肆月。如附表一（編號七除外）、二、三、五所示之物，均沒收。
    事      實
一、甲○○自民國（下同）九十年一月間某日起，與真實姓名、年籍不詳綽號「小玲
    」之成年女子（自稱「李小姐」），基於常業詐欺之犯意聯絡，意圖為自己不法
    之所有，組成詐欺集團，先自報紙分類廣告所刊登之聯絡電話，以每本存摺，連
    同提款卡新台幣（下同）五千元之代價，向姓名、年籍不詳之人購入如附表一除
    編號七以外所示之人頭帳戶（附表一編號七王莉玲之帳戶係遭其兄長甲○○所竊
    取，竊盜部分未據告訴），另依報紙分類廣告所刊登之電話號碼聯絡，向不詳姓
    名、年籍之人，購入他人冒名申請如附表二、三所示之行動電話ＳＩＭ卡，再分
    別於報紙或跳蚤雜誌上刊登分類廣告，或以夾報廣告之方式，提供如附表二所示
    之行動電話號碼資以聯絡，對人詐稱可代辦個人信用貸款，惟需先辦理徵信，繳
    交徵信手續費、保證金及律師費等費用云云，使急需資金週轉之人陷於錯誤，信
    以為真，而將手續費等費用匯入其等所指定如附表三所示之帳戶，並自九十年三
    月初起，各以每月三萬元，及就所負責招攬之被害人匯款總額五五分帳之代價，
    僱佣辰○○、辛○○等二人，辰○○、辛○○二人即分別自被僱用時起加入該詐
    欺集團與甲○○、及上開綽號「小玲」者等人共同基於犯意聯絡，甲○○、「小
    玲」、辰○○、辛○○四人均明知如附表三所示之行動電話門號，係他人冒用如
    附表三所示丁○○等人之名義所申請，仍共同意圖為自己免費撥打行動電話之不
    法利益，並基於概括之犯意，連續多次以撥打該等行動電話，使如附表三所示之
    中華電信等公司誤為係附表三所示丁○○等承租人所使用，而任其免費使用該行
    動電話門號通信，甲○○等人因此獲得如附表三所示免繳納電話費用之不法利益
    ，足以生損害於如附表三所示各電信公司。甲○○與「小玲」二人對附表四所示
    編號一至五號之謝奇庭等五人，甲○○、「小玲」、辛○○、辰○○對於附表四
    所示編號六至十八號之段怡如等十三人，並共同基於意圖為自己不法所有之概括
    犯意聯絡及行為分擔，趁丁○○、謝奇庭等人急需貸款而撥打電話洽詢信用貸款
    之事宜時，即以前開方式，對丁○○、謝奇庭等人稱可代為辦理信用貸款云云，
    致丁○○、謝奇庭等人陷於錯誤，各於附表四所示之時間，先後將如附表四所示
    之金額匯至甲○○等人所指定之帳戶內，甲○○等人連續以此方法，共計詐得約
    一百六十萬一千八百二十六元，渠等均以此為業，賴以維生。嗣於九十年五月二
    日下午二時許，在台中市○○區○○路二段七十四巷三弄十六號，為警查獲如附
    表一編號二至五所示帳戶之存摺六本、行動電話十三具（內含如附表二、三所示
    之ＳＩＭ卡十三張）、如附表五所示之物、及現金十四萬九千七百元，而查悉上
    情。
二、甲○○於九十年三月中旬之某日，在台中市○○區○○路二段七十四巷三弄十六
    號，明知真實姓名、年籍不詳，自稱「林天助」之成年男子（已於九十年三月中
    旬死亡）所委託保管具有殺傷力之南非ＶＥＫＴＯＲ廠製造Ｚ－８８型口徑九ｍ
    ｍ制式半自動手槍（槍枝管制編號：0000000000號）一支（含彈匣一
    個）及口徑九ｍｍ制式子彈四顆，均為槍砲彈藥刀械管制條例所管制之物品，竟
    仍予收受保管，並將該等槍彈藏放在台中市○○區○○路二段七十四巷三弄十六
    號廚房流理台後夾縫內，而未經許可寄藏該手槍、子彈。嗣於員警查緝甲○○等
    詐欺集團時，甲○○於其寄藏槍枝、子彈之犯行未被有偵查權之機關發覺前，主
    動向員警自首並報繳其所寄藏之槍枝、子彈，帶同員警至上址起出前開槍枝及子
    彈交警扣案，並接受裁判。
三、案經台中市警察局移送台灣台中地方法院檢察署檢察官偵查起訴。
    理      由
一、訊據上訴人即被告（以下稱被告）甲○○矢口否認其為上開詐欺集團之主謀及寄
    藏槍彈之犯行，辯稱：主謀是李小姐及酉○○，其他的共犯尚有邱文山、申○○
    ，伊沒有持有手槍及子彈，那是在警察局時，警察向伊說交出槍來，警察就會放
    走其他人，伊乃商請請丙○○交手槍及子彈給警察，經警察拿到上開起獲手槍子
    彈之地點藏放，再由伊帶同警方至該處取出云云；訊據被告辛○○、辰○○二人
    均坦承於九十三年三月初開始至前揭詐欺集團上班，惟均矢口否認有詐欺犯行，
    二人均辯稱：剛開始渠等只是負責接聽電話及留下對方之資料，至三月底始知悉
    甲○○未實際放款予被害人，伊也不知道當時大家用的行動電話係冒用他名義所
    申請的云云。
二、經查：(1)前揭事實業據被告辰○○、辛○○於偵查及原審審理中坦承不諱，被告
    甲○○於原審審理中亦坦承上開自報紙分類廣告購入如附表一所示之存款帳戶，
    及如附表二、三所示之行動電話ＳＩＭ卡，並以可代辦信用貸款之方式，詐騙如
    附表四所示之被害人等情不諱，核與如附表四所示之被害人謝奇庭等人於警訊中
    所指訴之情節相符，並有如附表一編號二至五所示之存摺、如附表二、三所示之
    行動電話ＳＩＭ卡、如附表五所示之物品扣案，及各該被害人之匯款單、如附表
    二、三所示各電信公司之回函、如附表一所示之郵局帳戶往來明細資料、萬通銀
    行帳戶往來明細資料等附卷可資佐證。(2)被告甲○○於警訊及偵查中均坦承：伊
    是以夾報廣告刊登貸款名目及聯絡電話，之後再對客戶表示貸款已經通過，要客
    戶繳手續費，請客戶匯款到指定的人頭帳戶，由伊負責登報、領錢、提供場所、
    電話及人頭帳戶，被告辰○○、辛○○負責接聽電話，並跟客戶表示貸款下來，
    要客戶匯款到指定帳戶，伊每月給被告辰○○、辛○○他們底薪三萬元，客戶匯
    款進來，則與接洽的人五五分帳等語（第七九○五號偵查卷第八三頁至第八五頁
    、第九十頁），核與被告辰○○、辛○○於偵查中所供：其等二人負責接聽客戶
    的電話，其他由被告甲○○負責，由被告甲○○去領錢、夾報發傳單、及請客戶
    匯款至指定之帳戶（第七九○五號偵查卷第八八、八九頁）等語相符。且被告辛○○於原審中仍陳稱：其是看報紙去應徵的，是向「李小姐」（即「小玲」）應
    徵，其領薪水有時是向「小玲」領，有時是向被告甲○○領，「小玲」大概是做
    到九十年四月中旬之後就沒有做了等語（原審卷第三三頁、第四六○頁、第四六
    一頁）；於本院前審又供稱：「．．．．．，應徵進去後，我負責接電話，留資
    料，薪資三萬元，錄用我的人是一個女的，叫做『小玲』，年約二十幾歲，老闆
    是甲○○」等語在卷（見本院上訴卷第一宗第七二頁）。被告辰○○於原審仍供
    稱：當初是被告甲○○的朋友「小玲」，也就是「李小姐」介紹其進去工作，其
    先認識「李小姐」，「李小姐」當初對其謂其只要負責接聽電話一個月三萬元，
    「李小姐」說老闆是被告甲○○等語（原審卷第四六○頁）；於本院前審又供稱
    ：「九十年三月中旬，朋友介紹我去的，就是『小玲』，我和她也是朋友介紹認
    識的，至於『小玲』的本名我不知道，因為她也不讓我知道，我只在公司工作一
    個多月，『小玲』也在公司裡面，來來去去的，公司老闆是『小玲』和甲○○；
    薪水三萬元，我也是負責留下客戶資料，整理好之後交給『小玲』，然後由他們
    接手辦理貸款的事宜」等語綦詳（本院上訴卷第一宗第七四頁）。(3)原審依被告
    甲○○所提供綽號「小楊」之人所使用之行動電話號碼○九三九─八九六八五三
    號查證結果，該行動電話係由證人吳金樹所使用，有台灣大哥大股份有限公司所
    檢附之用戶門號資料乙紙在卷可憑，復經證人吳金樹到庭由被告甲○○指認，被
    告甲○○亦供稱：伊所說的「小楊」不是在庭的證人吳金樹等語（見原審卷第一
    六六頁），此外被告甲○○並無法另行提出其他資料以供查證是否確有綽號「小
    楊」其人。被告甲○○於本院前審請求傳訊酉○○、邱文山、申○○到庭作證，
    邱文山、申○○經傳拘，均未到庭。而證人酉○○於本院前審證稱：「（九十年
    五月二日，被告三人於被警查獲時，你是否在場？為何在現場？）是的，我在場
    ，就在河南路那裡，我那天是去還甲○○錢，之前我向他借了幾千元，我到了那
    邊之後，警察就出來查案了，我到那裡的時候，還不知道甲○○在做些什麼，他
    只是告訴我說他會在那裡」等語（本院上訴卷第一宗第一三五頁）。又證稱：「
    （對於扣案「ＮＯＴＥ－ＢＯＯＫ」一本有何意見？其上係何人的筆跡？是否甲○○、乙○○、申○○的筆跡？）我不知道。」「（你是否自稱陳俊宏？）不是
    」等語（本院上訴卷第一宗第一六九、一七○頁）。被告辛○○、辰○○亦分別
    供稱：不認識酉○○，酉○○不是公司的成員，酉○○、乙○○、申○○沒有在
    公司工作等語（本院上訴卷第一宗第一三九頁、第一七○頁）。而證人即台中市
    西屯區○○路○段七十四巷三弄十六號房屋之屋主戊○○於本院前審證稱：其房
    屋於九十年三月間出租時，都是透過仲介代書處理，定契約時，其都不在場等情
    （本院上訴卷第二宗第一一三頁），是證人戊○○之證言，亦不足為被告甲○○
    有利之證明。被告甲○○所謂共犯有酉○○、乙○○、申○○云云，尚乏依據，
    不足採信。且被告辛○○、辰○○二人既均為該集團之成員，就其等及該集團其
    他成員所使用之行動電話均不必繳納電話費，理應知悉該電話係冒用他人名義所
    聲請，彼二人否認犯罪，亦屬事後卸責之詞，並無可採。被告甲○○請求鑑定酉
    ○○、乙○○、申○○之筆跡，並請求進行測謊，均與本件事實之認定，無必然
    關係，均無再行調查之必要。被告甲○○於本院前審另指稱本案被查扣之現金達
    一百餘萬元，非僅十四萬九千七百元云云，惟經本院前審函台中市警察局查復尚
    有無未移送之證物或扣押物，業據台中市警察局檢送經被告甲○○簽名並捺指印
    之搜索扣押證明筆錄、執行搜索現場帶案保管物品，其上面亦載明扣案之現金為
    十四萬九千七百元（本院上訴卷第二宗第五四至五六頁）至被告辛○○、辰○○
    雖聲請詰問同案被告甲○○，惟於言詞辯論時已表明無須再調查其他證據自無庸
    再由其二人詰問被告甲○○。
三、本件扣案之槍枝（含彈匣一個）、子彈經送請內政部警政署刑事警察局鑑驗結果
    為：送鑑制式手槍一支（槍枝管制編號0000000000），係南非ＶＥＫ
    ＴＯＲ廠製造Ｚ－８８型口徑九ｍｍ制式半自動手槍，槍號為Ｑ一○六二三六，
    槍管內具六條右旋來復線，機械性能良好，認具殺傷力；送鑑制式子彈四顆（試
    射三顆），均係制式口徑九ｍｍ子彈，均具殺傷力，有內政部警政署刑事警察局
    九十年五月八日刑鑑字第六○九一一號鑑驗通知書一紙在卷可稽（第一二七三七
    號偵查卷第二二頁）；被告甲○○於警訊時業據供稱：該槍、彈係一綽號「黑人
    」之人寄放在伊那裡，因為「黑人」說放在伊那裡要拿比較方便，所以就寄放在
    伊那裡，「黑人」叫「林天助」，不確定其真實姓名等語（第七九○五號偵查卷
    第八四、八五頁）；於偵查中仍坦承：查獲之槍、彈是綽號「黑人」之人於九十
    年二月底、三月初寄放在伊那裡等語（第七九○五號偵查卷第九一頁）。嗣於原
    審供稱：「在九十年三月初，林天助與我的一位朋友一起到我河南路住的地方，
    林天助綽號叫做『黑人』，只看過他幾次面，與他不算朋友沒有交情，當天他要
    走了，在門外把這包東西放在我這裡，說等一下要回來拿，他說那裡面是中藥，
    他是用鐵盒子裝著，外面還有塑膠袋袋著，．．我是猜這是不法的東西，以為是
    毒品，沒有想到打開來結果是槍」云云（原審卷第三一、三二頁）。於本院前審
    始翻異稱：「警察就說他們還搜到壹把槍，還找出一個死人的名字，叫我要承擔
    ，警察告訴我說應該會獲得不起訴處分，這樣事情就結了」（本院上訴卷第一宗
    第八○頁、第八一頁）。「我沒有承認是我的，我是案發當天才看到的，這點在
    我自白書上有提到，警察說我如果承認這把槍，就可以把其他人放走」（本院上
    訴卷第一宗第一○三頁）。「警員叫我交槍之後，我打『0000000000
    』給『0000000000』的丙○○，因為電話裡面說不清楚，我只說我人
    在警局，需要一些『東西』，這是暗話，丙○○他就知道我需要什麼，然後他就
    說他馬上要打電話給我，他說他會想辦法，約一個小時左右，他就到警局了」（
    本院上訴卷第二宗第八四頁）。證人丙○○於本院前審亦證稱：「甲○○有打電
    話給伊，說要交東西，交槍，交給警察，．．到了警察局，甲○○告訴伊說已經
    被抓了，他也很急，想要救他的朋友，所以伊就出去外面拿槍．．．。八十九年
    四、五月間，開始持有槍枝，現在伊頭上的槍很多，因為伊斷斷續續被抓到，伊
    交給警察的也很多，．．這次拿給甲○○的是九○菲律賓手槍，什麼廠不知道，
    伊也不是專業，伊和甲○○是朋友介紹，八十八年認識，平常沒有什麼往來，頂
    多吃飯、喝酒」等情（本院上訴卷第二宗第一○九頁、第一一一頁、第一一二頁
    ），於本院審理中亦證稱「伊在警察局交槍時有看到在庭的被告，共有七、八人
    在作筆錄，大約二、三天與甲○○一起吃飯、喝酒，伊拿槍去警察局時，甲○○
    說他跟警察講好．．當天甲○○有打電話給伊，伊忘了有無回電話，他好像打了
    二通，伊是先到警察局去，確定後再拿槍去繳交」等語。另查被告甲○○係於九
    十年五月二日下午二時許，即為警查獲並予逮補，有被告甲○○、辛○○、辰○○等人之警詢筆錄及逕行逮補通知書等在卷足稽（第七九○五號偵查卷第十七頁
    至二十五頁），及甲○○於被逮補後之當日下午二時十八分五十五秒，及二十四
    分十一秒確有以0000000000行動電話，與丙○○之00000000
    00號行動電話通話，亦有遠傳電信股份有限公司函及通聯紀錄在卷可按（本院
    上訴卷第二宗第一一一頁、第四四頁）；惟查：(1)前開通聯紀錄雖可證明被告甲○○為警查獲後，曾二次以行動電話與證人丙○○通話，惟並無通話內容，尚不
    足以證明即係被告甲○○聯絡丙○○代為繳出槍、彈；(2)被告甲○○原為警查獲
    者係常業詐欺罪嫌，與持有或寄藏制式手槍之刑責及嚴重性，相去甚遠，豈有自
    甘冒犯重罪為他人脫罪之理？(3)依證人丙○○所供，其交出之手槍為菲律賓製，
    對其所繳出之手槍自當有所了解，惟扣案之手槍則屬南非ＶＥＫＴＯＲ廠製，與
    其所供出入甚遠，證人即查獲本案之員警警卯○○、巳○○、癸○○於本院前審
    復一致證稱：甲○○要主動交槍，才重回現場取槍，沒有看到證人丙○○到警局
    等語綦詳（本院上訴審卷第二宗第一一四頁至一二六頁），證人丙○○所證，尚
    難遽予採信。關於被告甲○○所辯扣案之手槍、子彈，係其循警要求而商請丙○○交出供員警扣案，跟警察交換條件放走其他人云云，所為翻異，亦難認為真實
    。
四、綜上所述，本件事證明確，被告甲○○、辰○○、辛○○前揭犯行，均堪以認定
    ，應予依法論科。
五、按刑法上所謂「常業」，指反覆以同種類行為為目的之社會活動之職業性犯罪而
    言，至於犯罪所得之多寡，是否恃此犯罪為唯一之謀生職業，則非所問，縱令兼
    有其他職業，仍無礙於該常業犯罪之成立，最高法院八十五年度臺上字第五一○
    號判例可資參照。查被告甲○○、辰○○、辛○○及綽號「小玲」該成年女子，
    共同以如附表二所示丑○○等被害人被冒名申請之行動電話預付卡，對不特定之
    人詐稱可代為辦理信用貸款云云，以騙取他人財物。被告甲○○係負責人，被告
    辰○○、辛○○則按月領取三萬元之薪資，另就所招攬之客戶匯入之款項五五分
    帳，則被告等三人顯係以此為業，職業性犯罪，均恃此為生，核其三人所為，均
    係犯刑法第三百四十條之常業詐欺取財罪。被告等三人冒用如附表三所示等被害
    人名義申請之行動電話部分，被告等所撥打之行動電話門號係他人冒用被害人之
    名義所申請者，因係電信業者所核發之「真實」門號，且被冒用名義者，實際上
    亦未申請該門號使用，則該冒用他人名義所申請之門號，並非他人之電信設備，
    縱有撥打使用之行為，尚不構成電信法第五十六條第一項之罪，其撥打使用僅在
    於對電信業者施用詐術以獲取免付費使用之利益，被告等此部份所為應係犯刑法
    第三百三十九條第二項之詐欺得利罪，應按同條第一項之刑處罰。被告甲○○與
    上開綽號「小玲」該女子間，及自九十年三月間起，被告甲○○、辰○○、辛○○、與綽號「小玲」該女子等四人間，彼此有犯意之聯絡及行為之分擔，均為共
    同正犯。被告等先後多次撥打如附表三所示行動電話門號之犯行，均時間緊接，
    犯罪構成要件相同，顯係基於概括之犯意反覆為之，為連續犯，均應依刑法第五
    十六條之規定論以一罪，並加重其刑。又被告三人所犯前開二罪間，有方法、目
    的之牽連關係，應依刑法第五十五條之規定，從一重之常業詐欺取財罪處斷。被
    告甲○○寄藏前開制式槍彈，核其所為係犯槍砲彈藥刀械管制條例第七條第四項
    之未經許可寄藏手槍罪及同條例第十二條第四項之未經許可寄藏子彈罪。公訴人
    雖認被告甲○○此部份所為，係該當同法條之「持有」罪嫌，惟寄藏與持有，均
    係將物置於自己實力支配之下，然寄藏必先有他人之持有行為，而後始為之受寄
    代藏，故寄藏之受人委託代為保管，其保管之本身，亦屬持有，不過，此之持有
    係受寄之當然結果，不應另就持有予以論罪（最高法院八十八年度台上字第七○
    一二號判決意旨可資參照），則被告甲○○係受「林天助」之委託保管上開槍、
    彈，被告甲○○復將該等槍、彈藏放於上址之廚房流理台夾縫處，是被告甲○○
    所為應屬「寄藏」行為，起訴意旨尚有誤會，應予敘明。被告甲○○以一寄藏行
    為，同時寄藏手槍一支及子彈四顆，而觸犯上開構成要件互殊之上開二項罪名，
    為想像競合犯，應從一重之未經許可寄藏手槍罪處斷。關於被告甲○○寄藏手槍
    、子彈部分，依台中市警察局刑事案件簡易移送報告書犯罪事實及破案經過欄內
    所載「由嫌犯甲○○帶同於該處廚房流理台夾縫內另起獲南非製九○型半自動手
    槍乙支、子彈四顆」，及被告甲○○於警訊筆錄所供陳：「（問：於九十年五月
    二日十六時二十分你帶同警方至何處起獲何物？）是我自動帶同警方至台中市○○路○段七十七巷三弄十六號一樓廚房流理台後面夾縫內起獲制式九○手槍一支
    、子彈四發、彈匣一個。」等語（第七九○五號偵查卷第八四頁）。堪認被告甲○○應係於其寄藏槍、彈之犯行尚未被有偵查權之公務員發覺前，即向警員自首
    並報繳其持有之槍枝、子彈，證人即查獲本案之員警卯○○於原審雖證稱：本件
    查緝時曾據報被告甲○○擁搶自重等語，惟被告辰○○、辛○○於原審供稱：「
    他們（指警察）衝進來的時候只有說要找甲○○，並沒有說要查什麼。」「我們
    是到警局製作筆錄的時候才知道（在我們工作的地方有被查獲一把槍），我們在
    被查獲之後就被帶回警局，在警察局的時候警察告訴我們，說在我們工作的地方
    有一把槍。」（原審卷第四六二頁），復參酌台中市警察局執行逕行搜索結果報
    告書搜索結果欄內所載：「本局刑警隊二組人員獲報：毀損通緝犯甲○○藏匿於
    本市○○區○○里○○路○段七十四巷三弄十六號，遂於右述時間前往逮捕」（
    第七九○五號偵查卷第十二頁），足見本件警方係因查緝通緝犯即被告甲○○因
    而破獲本件詐欺集團，另在未發覺被告甲○○寄藏槍、彈之犯行前，被告甲○○
    即自首並報繳其寄藏之槍枝、子彈，就被告甲○○此部分犯行，應依同條例第十
    八條第一項規定減輕其刑。被告甲○○所犯常業詐欺取財及未經許可寄藏手槍等
    二罪，犯意各別，罪名不同，應分論併罰。
六、原審以被告等罪證明確，予以論罪科刑，固非無見，惟查原判決附表一（即本
    判決附表四）編號二被害人蔡欣芸匯款部分，於九十年二月七日所匯其中一筆一
    萬三千五百元，係匯至王莉玲之帳號00000000000000號郵局帳戶
    ，並非玉山銀行帳戶，有玉山銀行台中分行函附卷可稽（見本院上訴卷第二宗第
    六四頁），原判決將該筆匯款誤為係匯至王莉玲玉山銀行帳戶；又原判決附表一
    （即本判決附表四）編號四最後匯款日期應為九十年二月十四日，原判決誤為九
    十年二月二十四日；均有未合。被告甲○○所犯寄藏槍彈部分，原判決既認定
    其係自首，並自動報繳槍彈，於理由中復稱所寄藏之槍枝、子彈數量尚少，且未
    取出使用，惟該部分仍量處有期徒刑五年六月，併科罰金新台幣五十萬元，所量
    處之刑，尚嫌過重，致失自首寬典之旨，亦有未妥，扣案之現金十四萬九千七
    百元，係被告因犯詐欺罪所得之物，各該被害人依法得請求返還，又附表一編號
    七所示王莉玲之帳戶及存摺，係遭被告甲○○所竊取，被害人尚得領回，原審仍
    予宣告沒收，亦有未洽。被告等上訴意旨以否認犯罪，指摘原判決不當云云，雖
    無理由，惟原判決既有可議之處，仍屬無可維持，應予撤銷改判。爰審酌被告甲○○為該詐欺集團之負責人、被告辰○○、辛○○僅為受僱人，其等均昧於良心
    ，無視各該被害人已陷於困境而急需周轉之悽慘，猶對之詐取財物，敗壞世風，
    另被告甲○○寄藏制式槍枝、子彈，潛在危害社會治安，惟於犯罪被發覺前即向
    警自首並報繳所寄藏之槍枝、子彈，及被告等犯罪之動機、目的、手段、所生之
    危害、犯罪之所得，犯罪後之態度等一切情狀，分別量處如主文第二項、第三項
    所示之刑，被告甲○○部分，並定其應執行刑，另就併科罰金部分諭知易服勞役
    之折算標準。
七、扣案之南非ＶＥＫＴＯＲ廠製造Ｚ－８８型口徑九ｍｍ制式半自動手槍（槍枝管
    制編號：0000000000號）一支（含彈匣一個）及口徑九mm制式子彈一
    顆，係屬違禁物，應依刑法第三十八條第一項第一款之規定宣告沒收；另扣案之
    子彈三顆均已於鑑定時試射，有前開鑑驗通知書可稽，已非違禁物，爰不予宣告
    沒收，併此敘明。如附表一所示之存摺及提款卡（提款卡及其中編號一、六至十
    五之存摺，雖未扣案，惟無證據證明業已滅失）除編號七係被告王勝所竊取，被
    害人尚得領回外、及其餘扣案物品如附表二所示之預付卡、附表三所示之行動電
    話ＳＩＭ卡、如附表五編號一至四等物，均為被告甲○○、辰○○、辛○○所有
    ，供其等犯罪所用之物，均應依刑法第三十八條第一項第二款宣告沒收。
八、公訴意旨另以：(1)被告甲○○、辛○○、辰○○利用如附表二所示丑○○等被害
    人名義申請之預付卡部分，係涉犯刑法第三百三十九條第二項之詐欺得利罪嫌。
    (2)被告辛○○、辰○○二人於九十年二月間起至九十三月初止，即加入上開詐欺
    集團共同以前開方式為詐欺行為，並涉有此部份之常業詐欺罪嫌等語。然按犯罪
    事實應依證據認定之，無證據不得認定犯罪事實；刑事訴訟法第一百五十四條第
    二項定有明文。經查：(1)行動電話易付卡之性質須事先儲值，即在買受該等易付
    卡時須先付費，電信公司除提供該門號供持有人使用，並提供一定金額（時數）
    供客戶撥打電話，待電信公司所提供之一定金額（時數）撥打完盡後，該門號之
    持有人僅得接聽電話，除非再補充儲值卡外，無法以該門號撥打電話予其他人，
    是使用預付卡時，僅得以預付之金額撥打電話，並無事先通話，再由電信公司就
    持有人之通話時數計費之情形。則被告等利用如附表二所示丑○○等被害人名義
    申請之預付卡而撥打使用之行為，尚不因其撥打使用而得以獲取免付費使用之利
    益。(2)被告辛○○雖於警訊中供稱，從事詐騙工作五個多月等語（第七九○五號
    偵查卷第二十四頁），惟被告辰○○於警訊時，及被告辛○○、辰○○二人於偵
    查、原審及本院審理中均供稱自九十年三月初起始至前開被查獲之地點工作，此
    外，復查無其他積極證據足資證明被告辛○○、辰○○二人，曾於九十年二月間
    起至同年三月初即加入上開詐欺集團共同為詐欺之行為。(3)既無證據足認被告等
    確有此部分之犯行，原應為無罪之判決，然公訴意旨認為此部分與被告等經論罪
    科刑部分，有牽連犯裁判上一罪及實質上一罪之關係，爰不另為無罪之諭知。
九、被告甲○○行為後，槍砲彈藥刀械管制條例已於九十年十一月十四日修正公布，
    自同年月十六日生效，刪除同條例第十九條關於犯同條例第七條、第十二條之罪
    經判處有期徒刑者，應於刑之執行完畢或赦免後，令入勞動處所強制工作之保安
    處分規定。雖被告犯罪在修法之前，惟依刑法第二條第二項保安處分適用裁判時
    之法律之規定，本件即無適用修正前槍砲彈藥刀械管制條例第十九條之規定，宣
    告強制工作之餘地，併此敘明。
十、據上論結，應依刑事訴訟法第三百六十九條第一項前段、第三百六十四條、第二
    百九十九條第一項前段，槍砲彈藥刀械管制條例第七條第四項、第十二條第四項
    、第十八條第一項，刑法第十一條前段、第二十八條、第五十六條、第三百三十
    九條第一項、第二項、第三百四十條、第五十五條、第四十二條第三項、第五十
    一條第五款、第三十八條第一項第一款、第二款，罰金罰鍰提高標準條例第一項
    前段、第二條，判決如主文。
本案經檢察官卓春蓮到庭執行職務。
中      華      民      國　    九十三     年     十      月   二十一 　日
                                臺灣高等法院臺中分院刑事第十庭
                                      審判長法  官  林  照  明
                                      　　　法　官  唐　光　義
                                      　　　法　官  林  清  鈞
右正本證明與原本無異。
如不服本判決應於收受送達後十日內向本院提出上訴書狀，其未敘述上訴之理由者並
得於提起上訴後十日內向本院補提理由書（均須按他造當事人之人數附繕本）。
　　　　　　　　　　　　　　　　　　　　　　書記官  劉  恒  宏
中      華      民      國　    九十三     年     十      月   二十八 　日
附錄論罪科刑法條：
刑法第三百三十九條：
意圖為自己或第三人不法之所有，以詐術使人將本人或第三人之物交付者，處五年以
下有期徒刑、拘役或科或併科一千元以下罰金。
以前項方法得財產上不法之利益或使第三人得之者，亦同。
前二項之未遂犯罰之。
刑法第三百四十條：
以犯第三百三十九條之罪為常業者，處一年以上七年以下有期徒刑，得併科五萬元以
下罰金。
槍砲彈藥刀械管制條例第七條第四項：
未經許可，持有、寄藏或意圖販賣而陳列第一項所列槍砲、彈藥者，處五年以上有期
徒刑，併科新台幣一千萬元以下罰金。
槍砲彈藥刀械管制條例第十二條第四項：
未經許可，持有、寄藏或意圖販賣而陳列子彈者，處五年以下有期徒刑，併科新台幣
三百萬元以下罰金。
                                                                        Ｒ
【附表一】
┌──┬───┬──────────────┬──────────────┐
│編號│戶  名│金   融   機   構   帳   號 │       備    　  　考       │
├──┼───┼──────────────┼──────────────┤
│一  │蕭松濤│郵局局號0000000，帳號0000000│含存摺及提款卡，下均同未扣案│
├──┼───┼──────────────┼──────────────┤
│二  │紀鼎乾│郵局局號0000000，帳號0000000│扣案存摺一本          │
├──┼───┼──────────────┼──────────────┤
│三  │廖建龍│郵局局號0000000，帳號059031 │扣案存摺一本                │
├──┼───┼──────────────┼──────────────┤
│四  │      │郵局局號0000000，帳號0000000│扣案存摺一本                │
│    │      ├──────────────┼──────────────┤
│    │      │萬通銀行，帳號00000000000000│扣案存摺一本                │
├──┼───┼──────────────┼──────────────┤
│五  │      │郵局局號0000000，帳號0000000│扣案存摺一本                │
│    │      ├──────────────┼──────────────┤
│    │      │萬通銀行，帳號00000000000000│扣案存摺一本                │
├──┼───┼──────────────┼──────────────┤
│六  │周復興│郵局局號0000000，帳號0000000│未扣案                      │
├──┼───┼──────────────┼──────────────┤
│七  │王莉玲│郵局局號0000000，帳號0000000│未扣案                      │
├──┼───┼──────────────┼──────────────┤
│八  │紀蓮秀│郵局局號0000000，帳號0000000│未扣案                      │
├──┼───┼──────────────┼──────────────┤
│九  │黃偵宮│郵局局號0000000，帳號0000000│未扣案                      │
├──┼───┼──────────────┼──────────────┤
│十  │楊裕民│郵局局號0000000，帳號0000000│未扣案                      │
├──┼───┼──────────────┼──────────────┤
│十一│蔡佩倚│郵局局號0000000，帳號0000000│未扣案                      │
├──┼───┼──────────────┼──────────────┤
│十二│周瑩英│郵局局號0000000，帳號0000000│未扣案                      │
├──┼───┼──────────────┼──────────────┤
│十三│廖憲章│郵局局號0000000，帳號0000000│未扣案                      │
├──┼───┼──────────────┼──────────────┤
│十四│余新傳│郵局局號0000000，帳號0000000│未扣案                      │
├──┼───┼──────────────┼──────────────┤
│十五│張勝峰│郵局局號0000000，帳號0000000│未扣案                      │
└──┴───┴──────────────┴──────────────┘
【附表二】  扣案之ＳＩＭ卡為預付卡部分
┌──┬───┬───────┬──────────┬──────────┐
│編號│申請人│  公      司  │電    話    號    碼│    備     　考     │
├──┼───┼───────┼──────────┼──────────┤
│一  │丑○○│台灣大哥大公司│0000000000│                    │
├──┼───┼───────┼──────────┼──────────┤
│二  │子○○│東信公司      │0000000000│                    │
├──┼───┼───────┼──────────┼──────────┤
│三  │己○○│台灣大哥大公司│0000000000│                    │
├──┼───┼───────┼──────────┼──────────┤
│四  │未○○│台灣大哥大公司│0000000000│                    │
├──┼───┼───────┼──────────┼──────────┤
│五  │寅○○│遠傳公司      │0000000000│                    │
└──┴───┴───────┴──────────┴──────────┘
【附表三】 扣案之ＳＩＭ卡
┌──┬───┬───────┬──────────┬──────────┐
│編號│申請人│  公      司  │電    話    號    碼│    備  　   考     │
├──┼───┼───────┼──────────┼──────────┤
│一  │丁○○│中華電信公司  │0000000000│扣案，共欠費二千零二│
│    │      │              │0000000000│十六元（至查獲時止）│
├──┼───┼───────┼──────────┼──────────┤
│三  │子○○│台灣大哥大公司│0000000000│扣案，欠款四千三百三│
│    │      │ │                    │十二元　            │
├──┼───┼───────┼──────────┼──────────┤
│四  │未○○│遠傳公司      │0000000000│扣案，至查獲時止，共│
│    │      │              │0000000000│欠款一萬二千零六十二│
│    │      │              │                    │元　　              │
├──┼───┼───────┼──────────┼──────────┤
│五  │午○○│遠傳公司      │0000000000│扣案，共欠款一萬七千│
│    │      │              │                    │零十元 　           │
├──┼───┼───────┼──────────┼──────────┤
│六  │壬○○│遠傳公司      │0000000000│扣案，均有繳費      │
├──┼───┼───────┼──────────┼──────────┤
│七  │庚○○│東信公司      │0000000000│扣案，九十年四月前欠│
│    │      │              │                    │費，共一萬四千四百六│
│    │      │              │             │十一元 　　         │
└──┴───┴───────┴──────────┴──────────┘
【附表四】
┌──┬───┬────────────────────────────┐
│編號│被害人│      被           害            經             過      │
├──┼───┼────────────────────────────┤
│一  │謝奇庭│於九十年一月十九日見跳蚤雜誌廣告，與自稱「徐先生」之人，│
│    │      │以行動電話號碼0000000000號聯絡，於九十年一月十│
│    │      │九日匯款二萬元至黃偵宮郵局帳戶。                        │
├──┼───┼────────────────────────────┤
│二  │蔡欣芸│於九十年二月五日見自由時報上之分類廣告，與自稱「謝小姐」│
│    │      │之人以電話號碼000000000、0000000000號│
│    │      │聯絡，依照一名自稱「賴志明」之男子指示，於九十年二月七日│
│    │      │匯款一萬三千五百元、於九十年二月七日匯款一萬三千元五百元│
│    │      │至王莉玲郵局帳戶；於九十年二月八日匯款一萬五千元、三萬元│
│    │      │至黃偵宮郵局帳戶，匯款一萬五千元至王莉玲郵局帳戶；於九十│
│    │      │年二月九日匯款一萬五千元至王莉玲郵局帳戶；於九十年二月十│
│    │      │二日匯款一萬三千元、一萬二千元、於九十年二月十三日匯款一│
│    │      │萬元、一萬元、於九十年二月十四日匯六千元至紀鼎乾郵局帳戶│
│    │      │。                                                      │
├──┼───┼────────────────────────────┤
│三  │李雅強│於九十年二月九日見跳蚤市場雜誌廣告，與自稱「許先生」之人│
│    │      │，以行動電話號碼0000000000號聯絡，於九十年二月│
│    │      │九日匯款六千五百元至紀蓮秀帳戶。                        │
├──┼───┼────────────────────────────┤
│四  │張靜宜│於九十年二月間某日見自由時報上之廣告，與自稱「謝小姐」之│
│    │      │人以行動電話號碼0000000000、000000000│
│    │      │一號聯絡，於九十年二月十三日匯款五萬元至紀鼎乾帳戶、匯款│
│    │      │七萬五千元至黃偵宮帳戶、匯款二萬元七千元至紀蓮秀帳戶；於│
│    │      │九十年二月十四日匯款十一萬一千元至黃偵宮郵局帳戶、匯款五│
│    │      │萬元至紀蓮秀郵局帳戶。                                  │
├──┼───┼────────────────────────────┤
│五  │林絹坤│於九十年二月二十日見自由時報分類廣告，與自稱某先生之人以│
│    │      │不詳電話號碼聯絡，於九十年二月二十三日匯款九千元至黃偵宮│
│    │      │之郵局帳戶。                                            │
├──┼───┼────────────────────────────┤
│六  │段怡如│於九十年三月中旬某日見夾報廣告，與自稱「徐永良」之人以電│
│    │      │話號碼0000000000號聯絡，於九十年三月二十二日匯│
│    │      │款一萬五千元六百元至紀蓮秀郵局帳戶；於九十年三月二十三日│
│    │      │匯款一萬元、於九十二年三月二十七日匯款一萬元、八千元、於│
│    │      │九十年三月二十九日匯款八千元至張秀美郵局帳戶。          │
├──┼───┼────────────────────────────┤
│七  │楊家鳳│於九十年三月二日見自由時報上之分類廣告，與自稱「徐永良」│
│    │      │之人，以電話號碼0000000000號聯絡，於九十年三月│
│    │      │二十一日匯款三萬二千元至紀蓮秀郵局帳戶，於九十年三月二十│
│    │      │三日匯款三萬元至周復興郵局帳戶；於九十年五月二日匯款一萬│
│    │      │元至張秀美郵局帳戶。                                    │
├──┼───┼────────────────────────────┤
│八  │蕭秀娟│於九十年三月六日見報紙分類廣告，與自稱「徐永良」之人，以│
│    │      │電話號碼0000000000號聯絡，於九十年三月十一日匯│
│    │      │款四萬六千五百元、於九十年三月十二日匯款二萬四千元、於九│
│    │      │十年三月十三日匯款二萬元至紀蓮秀郵局帳戶。              │
├──┼───┼────────────────────────────┤
│九  │吳俊男│於九十年三月二十日見跳蚤市場雜誌上之廣告，向自稱「陳小姐│
│    │      │」之人以行動電話號碼0000000000號聯絡，於九十年│
│    │   │三月二十日匯款一萬八千零五十元至紀蓮秀郵局帳戶。        │
├──┼───┼────────────────────────────┤
│十  │林惠珍│於九十年四月五日見聯合報上分類廣告，與自稱「張永祥」之人│
│    │      │以行動電話號碼0000000000號聯絡，於九十年四月十│
│    │      │日匯款五萬元、於九十年四月十二日匯款三萬元、於九十年四月│
│    │      │十八日會款五萬五千二百元、於九十年四月十九日匯款七千元、│
│    │      │二萬三千元至紀鼎乾郵局帳戶。                            │
├──┼───┼────────────────────────────┤
│十一│王嘉蕙│於九十年四月十二日見夾報廣告，與自稱「張郁娟」之人以電話│
│    │      │號碼0000000000號聯絡，於九十月十三日匯款二萬九│
│    │      │千八百元至蕭松濤郵局帳戶。                              │
├──┼───┼────────────────────────────┤
│十二│王宏嘉│於九十年四月十三日見夾報廣告，與自稱「許先生」之人以行動│
│    │      │電話號碼0000000000號聯絡，於九十年四月十三日匯│
│    │      │款一萬二千元、九十四月十六日匯款一萬二千元至張秀美郵局帳│
│    │      │戶。                                                    │
├──┼───┼────────────────────────────┤
│十三│施仁杰│於九十年四年月十六日見聯合報上分類廣告，與自稱「徐先生  │
│    │      │」之人，以行動電話號碼0000000000號聯絡，於九十│
│    │      │年四月十六日匯款四千五百元、九十年四月十七日匯款四千五百│
│    │      │元至張秀美郵局帳戶。                                    │
├──┼───┼────────────────────────────┤
│十四│顏文卿│於九十年四月十八日見夾報廣告，與自稱「李小姐」之人以行動│
│    │      │電話號碼0000000000號聯絡，於九十年四月十九日匯│
│    │      │款四千元至紀鼎乾郵局帳戶，於九十年四月二十日匯款六千元至│
│    │      │紀鼎乾郵局帳戶、匯款八千元至張秀美郵局帳戶。            │
├──┼───┼────────────────────────────┤
│十五│吳桂琴│於九十年四月十八日見夾報廣告，與自稱「李小姐」之人以行動│
│    │      │電話號碼0000000000號聯絡，於九十年四月十八日匯│
│    │      │款四千五百元、四千五百元至張秀美郵局帳戶，於九十年四月十│
│    │      │九日匯款一萬元至張秀美郵局帳戶。                        │
├──┼───┼────────────────────────────┤
│十六│劉惠鳳│於九十年四月二十七日見夾報廣告，與自稱「李小姐」之人以電│
│    │      │話號碼0000000000號聯絡，於九十年四月三十日匯款│
│    │      │一萬五千元、四萬零六百七十四元、八萬元至張秀美郵局帳戶，│
│    │      │及以自動提款機轉帳五萬五千元至張秀美郵局帳戶。          │
├──┼───┼────────────────────────────┤
│十七│黃復興│於九十年四月二十七日見夾報廣告，與自稱「陳俊宏」之人以行│
│    │      │動電話號碼0000000000號聯絡，於九十年四月二十七│
│    │      │日匯款一萬二千元至林洲緒郵局帳戶。                      │
├──┼───┼────────────────────────────┤
│十八│吳勝錦│於九十年四月中旬某日，見跳蚤市場雜誌上之廣告，以不詳之電│
│    │      │話號碼聯絡，於九十年四月中旬某日，匯款四千四百元至廖建龍│
│    │      │郵局帳戶。                                              │
└──┴───┴────────────────────────────┘
【附表五】警方查獲時扣得之物品
┌──┬─────────────┬───┬──────────┐
│編號│ 物　　　　　　　　　　品 │數　量│　  備　　　　考    │
├──┼─────────────┼───┼──────────┤
│一  │被害人名冊（通訊錄）      │二本  │                    │
├──┼─────────────┼───┼──────────┤
│二  │月帳單                    │三張  │                    │
├──┼─────────────┼───┼──────────┤
│三  │廣告稿                    │三張  │                    │
├──┼─────────────┼───┼──────────┤
│四  │行動電話手機              │十五具│                    │
└──┴─────────────┴───┴──────────┘
                                                               Ｒ
